臺灣彰化地方法院刑事判決　　　　　　　94年度訴字第2082號
公　訴　人　臺灣彰化地方法院檢察署檢察官
被　　　告　甲○○
上列被告因毒品危害防制條例案件，經檢察官提起公訴（九十四
年度毒偵字第五六０四號），被告於準備程序中就被訴事實為有
罪之陳述，經告知簡式審判程序之旨，並聽取公訴人、被告之意
見後，由本院合議庭裁定由受命法官獨任進行簡式審判程序，判
決如下：
    主  文
甲○○施用第一級毒品，處有期徒刑肆月，如易科罰金，以佰
元折算壹日。
    犯罪事實
一、甲○○前曾有違反麻醉藥品管理條例前科，後於民國八十六
    年八月二十日、八十七年一月八日，各因違反麻醉藥品管理
    條例、槍砲彈藥刀械管制條例案件，經本院分別判處有期徒
    刑六月、九月確定，後上開二案件並經本院裁定合併定其應
    執行之刑為有期徒刑一年確定；另又於八十七年二月十二日
    ，再因違反麻醉藥品管理條例案件，經本院判處有期徒刑六
    月確定，嗣經送監執行及接續執行於八十八年三月六日因縮
    短刑期執行完畢，並於翌日即八十八年三月七日出監（不構
    成累犯）。復因施用毒品案件，經本院裁定送觀察、勒戒後
    ，因認有繼續施用毒品之傾向，經檢察官聲請，由本院以九
    十二年度毒聲字第二四九二號裁定移送戒治處所施予強制戒
    治一年，自九十二年十二月二十二日起送強制戒治滿三月後
    ，其成效經評定合格，認無繼續戒治必要，再經本院以九十
    三年度毒聲字第四七四號裁定停止戒治，所餘戒治期間付保
    護管束，並於九十三年十二月四日因交付保護管束期滿執行
    完畢，且由臺灣彰化地方法院檢察署檢察官於九十四年二月
    十七日以九十四年度戒毒偵字第六二號為不起訴處分確定。
    詎仍不知警惕，復於強制戒治執行完畢釋放後五年內，另基
    於施用第一級毒品海洛因之犯意，於九十四年十月二日下午
    某時，在彰化縣員林鎮明湖國小廁所內，以將少許第一級毒
    品海洛因置於注射針筒內，並羼水稀釋後以注射手臂血管之
    方式，施用第一級毒品海洛因一次。嗣於九十四年十月四日
    下午三時二十五分許，因騎駛所竊得之車牌號碼ＬＮＨ－八
    二一號重型機車，為警在彰化縣員林鎮湖水巷九號前攔檢查
    獲，後經警員帶回警局製作筆錄時，甲○○在有偵查犯罪職
    權之機關或個人發覺其犯罪前，自動向彰化縣警察局員林分
    局警員王天佑、戴志隆二人自首其施用第一級毒品海洛因之
    犯行，並主動接受裁判。
二、案經彰化縣警察局員林分局報請臺灣彰化地方法院檢察署檢
    察官偵查起訴。
    理  由
一、上揭施用第一級毒品海洛因一次之犯罪事實，業據被告甲○
    ○於本院審理時坦承不諱，而被告為警查獲後所採集之尿液
    經送檢驗，其結果確呈現嗎啡陽性反應，有彰化縣衛生局九
    十四年十月十七日煙毒尿液檢驗成績書一紙附卷可稽，則被
    告就其施用第一級毒品海洛因一次之自白核與事實相符，足
    堪採信。另被告係經送強制戒治執行完畢後釋放，故被告此
    次於釋放後再為施用第一級毒品之犯行，應係另行起意無訛
    。另按刑法第六十二條所謂「發覺」，固非以有偵查犯罪職
    權之機關或人員確知其人犯罪無誤為必要，而於對其發生嫌
    疑時，即得謂為已發覺；但此項對犯人之嫌疑，仍須有確切
    之根據得為合理之可疑者，始足當之，若單純主觀上之懷疑
    ，要不得謂已發生嫌疑（最高法院七十二年台上字第六四一
    號判例意旨參照）。本件有關被告涉犯施用毒品海洛因之犯
    行，係因於九十四年十月四日下午三時二十五分許，騎駛所
    竊得之車牌號碼ＬＮＨ－八二一號重型機車，為警在彰化縣
    員林鎮湖水巷九號前攔檢查獲，後經警員帶回警局製作筆錄
    時，甲○○在有偵查犯罪職權之機關或個人發覺其犯罪前，
    自動向彰化縣警察局員林分局警員王天佑、戴志隆二人自首
    其施用第一級毒品海洛因之犯行（詳見九十四年十月四日警
    訊筆錄），足認被告確係在警員未發現有確切之根據得為合
    理之懷疑前，即主動供述其施用第一級毒品海洛因，自係屬
    符合自首之要件無誤。又被告前因施用毒品案件，經本院裁
    定送觀察、勒戒後，因認有繼續施用毒品之傾向，經檢察官
    聲請，由本院以九十二年度毒聲字第二四九二號裁定移送戒
    治處所施予強制戒治一年，自九十二年十二月二十二日起送
    強制戒治滿三月後，其成效經評定合格，認無繼續戒治必要
    ，再經本院以九十三年度毒聲字第四七四號裁定停止戒治，
    所餘戒治期間付保護管束，並於九十三年十二月四日因交付
    保護管束期滿執行完畢，且由臺灣彰化地方法院檢察署檢察
    官於九十四年二月十七日以九十四年度戒毒偵字第六二號為
    不起訴處分確定在案。故被告於強制戒治執行完畢釋放後五
    年內，再為施用第一級毒品之犯行，本件事證明確，被告施
    用第一級毒品海洛因之犯行洵堪認定。
二、按海洛因係毒品危害防制條例所定之第一級毒品，不得非法
　　施用。是被告甲○○施用第一級毒品海洛因之行為，核係犯
　  毒品危害防制條例第十條第一項之施用第一級毒品罪。查被
    告為供施用第一級毒品而持有該級毒品之低度行為，應為施
    用之高度行為所吸收，不另論罪。末查被告施用第一級毒品
    海洛因之犯行，於警方尚未發覺前，即主動向彰化縣警察局
    員林分局警員王天佑、戴志隆二人自首，被告對於未發覺之
    罪自首而接受裁判，應依自首之規定減輕其刑。爰審酌被告
    曾因施用毒品經送觀察、勒戒及強制戒治一次，而仍未知警
    惕又再犯本案之罪，足見其雖經觀察、勒戒及強制戒治治療
    程序，仍未徹底袪除施用毒品之惡習，猶再次施用，致深陷
    毒癮而難以自拔，顯未能善體國家設置觀察、勒戒機構，協
    助毒品施用者戒除毒癮之良法美意，惟念及施用毒品本質上
    係戕害自身健康之行為，尚未嚴重破壞社會秩序或侵害他人
    權益，及其施用第一級毒品海洛因之次數僅一次，犯罪之動
    機、目的、所生危害及犯罪後坦承犯行態度尚屬良好等一切
    情狀，量處如主文所示之刑，並諭知易科罰金之折算標準，
    以示懲儆。
據上論斷，應依刑事訴訟法第二百七十三條之一第一項、第二百
九十九條第一項前段，毒品危害防制條例第十條第一項、第二十
三條第二項，刑法第十一條前段、第六十二條前段、第四十一條
第一項前段，罰金罰鍰提高標準條例第二條，判決如主文。
本案經檢察官鮑慧忠到庭執行職務。
中　　華　　民　　國　九十四　年　十二　月　　十四　　日
                  刑事第二庭    法  官  許旭聖
以上正本證明與原本無異。
如不服本判決，應於判決送達後十日內，向本院提出上訴狀（須
附繕本），上訴於臺灣高等法院臺中分院。
中　　華　　民　　國　九十四　年　十二　月　　十四　　日
                                書記官  黃幼華
附錄論罪科刑法條
毒品危害防制條例第十條第一項：
施用第一級毒品者，處六月以上五年以下有期徒刑。
